臺灣新竹地方法院民事裁定　　　　　　100年度司財管字第3號
聲　請　人　朱文彬
代　理　人　洪大明律師
上列聲請人聲請對被繼承人孔清文選任遺產管理人事件，本院裁
定如下：
    主  文
選任劉宏邈律師為被繼承人孔清文（男、民國○ 年○ 月○ 日生、
75年12月8 日死亡、身分證統一編號：Ｚ000000000號、生前最後
住所：新竹市虎山里1 鄰陳厝16號）之遺產管理人。
准對被繼承人孔清文之繼承人為承認繼承之公示催告。
被繼承人孔清文之繼承人，應自本公示催告最後登載公報、新聞
紙或其他相類之傳播工具之日起，捌個月內承認繼承；上述期限
屆滿，無繼承人承認繼承時，被繼承人孔清文之遺產於清償債權
，並交付遺贈物後，如有賸餘，即歸屬國庫。
聲請人應於收受本裁定之日起貳月內，將本裁定登載於公報、新
聞紙或其他相類之傳播工具，並將登載證據檢送本院，逾期視為
撤回公示催告之聲請。
聲請程序費用新臺幣壹仟元由被繼承人孔清文之遺產負擔。
    理  由
一、本件聲請意旨略以：被繼承人孔清文於民國75年12月8 日死
    亡，配偶孔吳笑先於被繼承人孔清文死亡，其繼承配偶孔吳
    笑之遺產，惟被繼承人孔清文與孔吳笑未育有子女，而被繼
    承人孔清文有無兄弟姊妹、父母尚存否，均不知悉，聲請人
    為被繼承人孔清文所繼承土地之共有人之一，為辦理分割共
    有物等事宜有利害關係，爰依法聲請選任被繼承人孔清文之
    遺產管理人等語，並提出土地登記謄本、戶籍謄本及繼承系
    統表等件為證。
二、按繼承開始時，繼承人之有無不明者，由親屬會議於一個月
    內選定遺產管理人，並將繼承開始及選定遺產管理人之事由
    ，向法院報明。親屬會議依前條規定為報明後，法院應依公
    示催告程序，定六個月以上之期限，公告繼承人，命其於期
    限內承認繼承。無親屬會議或親屬會議未於前條所定期限內
    選定遺產管理人者，利害關係人或檢察官，得聲請法院選任
    遺產管理人，並由法院依前項規定為公示催告。民法第1177
    條、第1178條分別定有明文。又先順序繼承人均拋棄其繼承
    權時，由次順序之繼承人繼承。其次順序繼承人有無不明或
    第四順序之繼承人均拋棄其繼承權者，準用關於無人承認繼
    承之規定，民法第1176條第6 項亦定有明文。
三、經查，聲請人之主張，業據其提出前開資料為證，並據本院
    調查被繼承人各順位繼承人之戶籍資料，亦查無所獲，有新
    竹市北區戶政事務所100 年3 月29日竹市北戶字第10000014
    66號函在卷可稽；又被繼承人死亡迄今已逾民法第1177條所
    定一個月期間，仍無親屬會議選任之遺產管理人向本院陳明
    或向聲請人為處理遺產之表示，堪認被繼承人所遺財產現確
    處於無人繼承、無人管理之狀態，則本件即有為被繼承人所
    遺財產選任遺產管理人之必要。
四、按遺產管理人之設，旨在管理保存及清算遺產，以免遺產散
    失，是以遺產管理人具有相當之公益色彩；又選任遺產管理
    人，除慮及管理遺產之公平性外，須考慮其適切性，須優先
    選任與遺債債權人無利害共同關係而得忠誠處理者為宜。本
    院已函請新竹律師公會推薦有意願擔任本件遺產管理人之人
    選，經該律師公會函覆推薦劉宏邈律師擔任本件遺產管理人
    ，此有該律師公會100 年4 月7 日新律字第38號函在卷可參
    。本院審酌劉宏邈律師具有專業知識及能力，當可秉持其專
    業倫理擔當此具公益性質之遺產管理人任務，因此選任劉宏
    邈律師為本件被繼承人所遺遺產之遺產管理人，應屬適當，
    併依民法第1178條第2 項規定為承認繼承之公示催告。
五、次按公示催告之公告，應黏貼於法院之公告處，並登載於公
    報、新聞紙或其他相類之傳播工具。前項登載公報、新聞紙
    或其他相類之傳播工具之日期或期間，由法院定之。聲請人
    未依前項規定登載者，視為撤回公示催告之聲請，民事訴訟
    法第542 條定有明文。又民事訴訟法第542 條及第543 條之
    規定，除申報權利期間外，於依民法第1178條所為之公示催
    告準用之，亦為非訟事件法第152 條所明定。準此，本院既
    准對於被繼承人孔清文之繼承人為承認繼承之公示催告，爰
    併依上開規定裁定如主文第4 項所示。
六、依非訟事件法第157 條，裁定如主文。
七、如對本裁定抗告須於裁定送達後10日內向本院提出抗告狀，
    並繳納抗告裁判費新台幣1,000 元。
中    華    民    國   100    年    4     月    20    日
                  家事法庭司法事務官  王毓慈